【裁判字號】    97,交抗,891
【裁判日期】    970813
【裁判案由】    聲明異議
【裁判全文】
臺灣高等法院臺中分院刑事裁定         97年度交抗字第891號
抗  告  人  交通部公路總局臺中區監理所豐原監理站
法定代理人  張光輝
受  處分人  甲○○
上列抗告人因受處分人違反道路交通管理處罰條例案件，不服臺
灣臺中地方法院中華民國97年7月11日裁定（97年度交聲字第186
6號）提起抗告，本院裁定如下：
    主  文
抗告駁回。
    理  由
一、抗告意旨略以：受處分人甲○○騎TDT-075 號輕型機車違規
    （單號：HD0000000號），本站97年6月16日豐監稽違字第裁
    63-HD0000000號裁決吊扣甲○○大貨車普通駕照 1年，經臺
    灣臺中地方法院97年交聲字第1866號裁定：「原處分關於吊
    扣大貨車普通駕照12個月部分撤銷。該部分不罰」，惟抗告
    人裁罰係依據道路交通管理處罰條例第35條第1項第1款規定
    之立法精神及意旨，故請維持本站97年 6月16日豐監稽違字
    第裁63-HD0000000號裁決之扣照部分，裁罰吊扣甲○○大貨
    車普通駕照1年。
二、原處分機關略以：本件受處分人甲○○於民國 97年6月7日0
    時43分許，騎乘車牌號碼 TDT-075號輕機車，在大雅鄉○○
    路，因「酒後駕車，經警酒測值為0.40mg/l」之違規，經臺
    中縣警察局交通警察隊員警依違反道路交通管理處罰條例第
    35條第1項第1款，以中縣警交字第 HD0000000號舉發違反道
    路交通管理事件通知單當場舉發，經查受處分人之違規屬實
    ，該所遂於 97年6月16日以豐監稽違字第裁63-HD0000000號
    裁決書，裁處罰鍰新臺幣（下同） 15000元，吊扣汽車駕駛
    執照12個月（機車無照），並施以道安講習，駕駛執照限於
    97年7月16日前繳送（罰鍰已於97年6月16日繳納），於法並
    無不合等語。
三、受處分人聲明異議意旨略以：本人酒後騎機車違規，但監理
    站卻吊扣汽車駕照，深覺不合理，汽車為本人全家生活之依
    靠，請求准以無機車駕照之處罰並歸還汽車駕照。道路交通
    管理處罰條例第68條已刪除吊扣各級駕照，因騎輕型機車違
    規被吊扣大貨車駕照為裁罰不當，且吊扣 1年有違行政程序
    法第7條，爰依法聲明異議等語。
四、按汽車駕駛人，駕駛汽車經測試檢定酒精濃度超過規定標準
    者，處新臺幣15000元以上60000元以下罰鍰，並當場移置保
    管其車輛及吊扣其駕駛執照 1年，道路交通管理處罰條例第
    35條第1項第1款定有明文。又按道路交通管理處罰條例第68
    條業於94年12月14日修正，並自95年3月1日施行，修正前之
    道路交通管理處罰條例第68條規定：「汽車駕駛人，因違反
    本條例及道路交通安全規則之規定，受【吊扣或】吊銷駕駛
    執照處分時，【吊扣或】吊銷其持有各級車類之駕駛執照。
    」，而修正後之道路交通管理處罰條例第68條規定：「汽車
    駕駛人，因違反本條例及道路交通安全規則之規定，受吊銷
    駕駛執照處分時，吊銷其持有各級車類之駕駛執照。」。查
    ，該條文修正前，其原提案修正條文為：「汽、機車駕駛人
    ，因違反本條例及道路交通安全規則之規定，受【吊扣或吊
    銷】駕駛執照處分時，【吊扣或吊銷】其違法或違規當時所
    駕駛車輛之駕駛執照。」立法理由略以：「原條文將違法或
    違規駕駛人所持有各級車類之駕駛執照一併吊扣或吊銷，失
    之過酷，影響人民工作及生活甚鉅，爰修正之」等語，是以
    其立法意旨在於違規行為對道路交通秩序之維持及道路交通
    安全已生較大之影響，故規定吊扣或吊銷其持有各級車類之
    駕駛執照，以限制其繼續駕車行駛道路之權利，其係屬駕駛
    行為之限制，並不因所持駕駛執照種類不同而有所差異。而
    最後通過之修正條文，係將道路交通管理處罰條例第68條原
    有條文中之【吊扣或】三字刪除各情，有立法院交通委員會
    94年10月 5日台立交字第0942400153號函附道路交通管理處
    罰條例第68條審查報告可參（參立法院公報第94卷第70期第
    135至138頁）。則參照上開立法理由及立法經過，依修正後
    之條文，按上開規定受【吊銷駕照】處分者，仍維持吊銷其
    持有各級車類之駕駛執照，至於，受【吊扣駕照】處分者，
    則僅【吊扣】其違法或違規當時所駕駛車輛之駕駛執照，不
    再吊扣其持有各級車類之駕駛執照，此觀之立法理由及立法
    經過至明（本院96年度交抗字第136、648號裁定意旨參照）
    。
五、經查本件受處分人之違規行為係發生於97年6月7日，自應依
    現行（修正後）之道路交通管理處罰條例第68條裁處，而現
    行（修正後）道路交通管理處罰條例第68條之規定，既將「
    吊扣」等字刪除，是依前開說明，駕駛人受吊扣駕駛執照處
    分時，應不再吊扣其持有各級車類之駕駛執照，故原處分機
    關於作成吊扣駕駛執照處分時，應就行為人所應吊扣之駕駛
    執照種類予以限定，始符合依法行政原則。經查，受處分人
    為本件違規時係騎乘輕型機車，此有上開舉發通知單附卷可
    憑，揆諸前開說明，其依法所受之處分應為限制其騎乘輕型
    機車之權利，即吊扣其輕型機車之駕駛執照，原處分機關未
    審酌及此，逕為裁罰，即難認為允當。原審認受處分人之異
    議為有理由，撤銷原處分關於「吊扣大貨車普通駕駛執照12
    個月」部分，並就撤銷部分改為不罰之諭知，於法尚無不合
    。又4合1駕照如何「吊扣」其中一部分，當屬執行方式之問
    題，蓋不能因執行稍有困難，即置立法修正通過之條文不予
    遵守適用，原處分機關抗告意旨未審酌新修正法律之規定，
    徒憑己見，逕以道路交通管理處罰條例第35條第1項第1款為
    由，認應剝奪受處分人之汽車駕駛用路權，請求維持原裁決
    處分云云，惟道路交通管理處罰條例第35條第1項第1款前段
    既將當場移置保管該汽車及吊扣其駕駛執照併列，而不稱「
    吊扣其各級車類之駕駛執照」，解釋上當係指同一等級之汽
    車駕駛執照而言，不得任意擴張解釋。是其抗告並無理由，
    應予駁回。至上開道路交通安全規則對於汽車駕駛執照之管
    理，因採取一照原則，固發生駕駛人無較低級駕駛執照可供
    吊扣之問題，然此關於駕駛執照管理所衍生之執行困難或法
    規漏洞，宜由修法解決，尚不得擴張解釋，率爾代以吊扣其
    所領有之較高級駕駛執照。
六、據上論結，應依道路交通案件處理辦法第26條，刑事訴訟法
    第412條，裁定如主文。
中    華    民    國    97    年    8     月    13    日
            刑事第八庭  審判長法  官  羅  得  村
                              法  官  劉  榮  服
                              法  官  張  靜  琪
上列正本證明與原本無異。
不得再抗告。
                              書記官  陳  俞  豪
中    華    民    國    97    年    8     月    13    日


司法院資訊處製作；財團法人民間司法改革基金會備份。
